臺灣高等法院花蓮分院刑事判決
111年度上易字第43號
上  訴  人  臺灣花蓮地方檢察署檢察官
被      告  林昀萱
上列上訴人因被告妨害名譽案件，不服臺灣花蓮地方法院110年
度易字第280號中華民國111年6月2日第一審判決（起訴案號：臺
灣花蓮檢察署110年度偵字第3578號），提起上訴，本院判決如
下：
      主  文
原判決撤銷，發回臺灣花蓮地方法院。
     理  由
一、原判決意旨略以：被告林昀萱之住所、居所，均係「雲林縣
    ○○鄉(地址詳卷)」，非屬原審管轄，又本案繫屬原審時，被
    告並未在原審轄區內監所執行或羈押中，再被告刊登文字之
    軟體網站，依卷內資料所示，無從認定軟體網站公司之網路
    資料實際主機、網頁、傳輸資料主機放置地係於原審轄區，
    原審並非犯罪行為地法院。另被告涉犯加重誹謗之行為地，
    係在其位於雲林縣○○鄉之住所，其散布於網路網頁上之貼文
    文字，雖為告訴人莊采凝或不特定人等經以網路連結臉書網
    頁後，均可觀覽，然該文字之繼續存在，既為犯罪狀態之繼
    續，而非行為之繼續，自難認上網點閱地即為犯罪結果地。
    況判斷網路犯罪之管轄權有無，應避免使管轄法定原則形同
    虛設，從而告訴人之住居所縱然在花蓮縣，亦不能認為本案
    犯罪結果地應包括花蓮縣。是檢察官提起公訴時，被告之犯
    罪地、住所、居所及所在地，均非原審所轄範圍，原審就被
    告之犯行並無管轄權，爰不經言詞辯論，逕行諭知管轄錯誤
    之判決，並移送於有管轄權之臺灣雲林地方法院等語。
二、經查：
 (一)按案件由犯罪地或被告之住所、居所或所在地之法院管轄
     ，刑事訴訟法(下稱刑訴法)第5條第1項定有明文。而所謂
     犯罪地，參照刑法第4條之規定，解釋上自應包括行為地與
     結果地兩者而言。於網路揭露不實訊息而犯罪者，係利用
     電腦輸入一定之訊息，藉由網路傳遞該訊息，以遂行犯罪
     ，舉凡有網路現代科技化設備之各個處所，均得收悉其傳
     播之訊息，範圍幾無遠弗屆，是其犯罪結果發生地，非如
     傳統一般犯罪，僅侷限於實際為之特定區域(最高法院109
     年度臺上字第5703號判決參照)。是如有網路設備之地點，
     均得以接獲被告傳播之訊息，而為結果發生地，應屬被告
     被訴犯行之犯罪地。又藉由電視、報紙之報導，將不實之
     言論散佈全國各地，使人名譽受損，各地均屬犯罪之結果
     地(最高法院90年度臺聲字第18號、91年度臺聲字第51號裁
     定參照)。綜前，如行為人藉由網路散播或報導之方式，將
     不實之言論散佈全國各地，使他人名譽受損，則各該地亦
     均應屬犯罪之結果地，尚不以行為人所使用軟體網站公司
     之網路資料實際主機、網頁、傳輸資料主機放置地係在全
     國各地為必要；又上開犯罪之結果地，係基於刑訴法第5條
     第1項及刑法第4條所規定之犯罪地而為解釋，並未創設新
     管轄地法院，尚與管轄法定原則無違。
 (二)本案檢察官起訴時，被告之住、居所及所在地固均非原審
     法院轄區，且依被告於警詢之供述，其發布如附表所示文
     字地點係位於其在雲林縣○○鄉之住所(見偵卷第21頁)，而
     被告所涉加重誹謗罪係屬即成犯，一經發文，其犯罪行為
     即已完成等。惟查：
  1、被告係將附表所示文字內容，以網際網路連結至社群網站F
     acebook，刊登在其帳號「林昀萱」之網頁上，可供他人點
     閱瀏覽，即如有網路設備之地點，均得以點閱瀏覽上開發
     文內容而獲悉被告傳播之訊息，參照上開最高法院判決意
     旨，應為結果發生地，屬被告被訴犯行之犯罪地。查告訴
     人所在花蓮縣既為有網路設備之地點，「得接獲」、「且
     已接獲」被告傳播之訊息，為結果發生地，應屬被告被訴
     犯行之犯罪地。
  2、被告於警詢中供稱：「因為去年我在IG有公開貼文表示，
     如果說他(指告訴人)認為我之前所講的有問題或是那篇文
     章有問題，他可以在底下留言自清，或是告訴我...」(見
     偵卷第25頁)，告訴人亦於警詢中供陳：「今天上午08時24
     分對方(指被告)利用INSTAGRAM通訊軟體以(OOOOOOOOOOOO)
     名義發私訊到我的帳號(OOOOOOOO)，訊息內容對我個人有
     污辱名譽的情事...他再將私訊內容截圖公布在他INSTAGRA
     M通訊軟體的個人頁面上，對我造成極大傷害」(見偵卷第3
     2頁)，參以如附表所示發佈之文字內容，可見被告上開發
     文，係有意使告訴人知悉；又被告與告訴人前為同事兼好
     友，亦據其2人於警詢中直言在卷，被告對於告訴人之住所
     地在花蓮縣乙情，當無不知之理。則告訴人點閱瀏覽而知
     悉上開發文之地(即告訴人點閱瀏覽上開發文後，旋向『花
     蓮縣警察局吉安分局』報警究辦)，自在被告原始犯罪計畫
     之犯罪行為結果地。
  3、至刑法第310條第2項之加重誹謗罪為即成犯，於散布行為
     完成時犯罪即屬成立，所散布之文字圖畫繼續存在，乃狀
     態之繼續，並非行為之繼續(最高法院90年度臺非字第300
     號判決參照)，固無疑義，惟依首揭說明，該發文藉由網際
     網路而散佈於全國各地，使點閱瀏覽者均得知悉，各該地
     均屬犯罪之結果地，是刑訴法第5條第1項及刑法第4條所規
     定犯罪地之意涵，尚難因上開加重誹謗罪為即成犯之見解
     ，逕認犯罪地僅限於發文行為地，而無犯罪結果地。
 (三)綜前，被告既利用網際網路而散佈如附表所示文字內容，
     且為告訴人在花蓮縣住所點閱瀏覽，參照上開說明，則原
     審對於被告本案犯罪，不能認無管轄權。
三、綜上所述，原審諭知管轄錯誤，尚有未合。檢察官上訴指摘
    原判決不當，為有理由，應由本院將原判決撤銷，發回原審
    法院另為適法之處理，並不經言詞辯論為之。
據上論斷，應依刑事訴訟法第369條第1項但書、第372條，判決
如主文。
中　　華　　民　　國　　111 　年　　8 　　月　　17　　日
            刑事第一庭  審判長法  官  林信旭 
                              法  官  廖曉萍
                              法  官  顏維助
以上正本證明與原本無異。
本件不得上訴。
中　　華　　民　　國　　111 　年　　8 　　月　　17　　日
                              書記官  秦巧穎
附表：
編號 時間 發佈之文字內容 1 110年1月15日 希望本人前男友黃少芃的前女友莊采凝的父母，也有關注本人的帳號，可以在本人此文下面留言：「我是xxx，是莊采凝的xx，我所言皆屬實，如有說謊，神明會給我應有的報應，我的女兒莊采凝從來沒有做過任何對不起林昀萱的壞事。」 2 110年1月16日 To莊采凝的父母(其他親屬也可)： 您的女兒莊采凝，去年9/10在社會大眾注視下，承認2019下半後有跟黃少芃在一起是他當時的女友... 3 110年2月28日 渺小的希望您與黃少芃2019年下半的那段不曾對外公開過的秘密戀情可以有個善終 4 110年3月2日 請問莊采凝那個人，您是一位雙面女嗎？ 5 110年3月31日 莊采凝本人經過那麼長的時間，已經選擇默認以前跟黃少芃做過AV女優做過的事情... 6 110年4月2日 因此，本人林昀萱最後一次公開呼籲希望所有人，可以給予當年他們那對不曾公開過的地下戀情祝福，承認20歲的莊采凝小姐與31歲的黃少芃先生他們雙方當時是有感情的男女朋友關係，而非一夜情，單純享受性行為而已 7 110年4月3日 黃少芃以前是一個什麼人？ 是莊采凝親過、摸過、睡過的人 也是親過、摸過、睡過莊采凝的人